【裁判字號】    99,司養聲,108
【裁判日期】    991214
【裁判案由】    養父母死亡後許可終止收養
【裁判全文】
臺灣桃園地方法院民事裁定           99年度司養聲字第108號
聲  請  人
即被收養人  李秋助
相  對  人
即  收養人  李繼亨    已歿）.
            李姚心    已歿）.
上列聲請人養父母死亡後聲請許可終止收養關係事件，本院裁定
如下：
    主  文
許可終止聲請人李秋助（男，民國○○年○○月○○日生，身分證統一
編號：Ｚ000000000號），與李繼亨（男，民國前7年1月7日生）
、李姚心（女，民國3年9月17日生）間之收養關係。
聲請程序費用由聲請人負擔。
    理  由
一、本件聲請意旨略以：聲請人即被收養人李秋助於民國60年5
    月19日為收養人李繼亨（男，民國前07年01月07日生）、李
    姚心（女，民國3年9月17日生）共同收養，惟收養人李繼亨
    已先於民國70年12月20日死亡，另一收養人李姚心後於81年
    02月29日死亡，當初辦理收養主要是為了結婚改姓李，才辦
    理本件收養，僅是形式上辦理收養手續，而聲請人於被收養
    後，仍與本生父母同住生活，未曾與養父母同住，且養父母
    生前亦另有子女，養父母死亡後也未繼承任何遺產，本件終
    止收養並無顯失公平情形，爰依民法第1080條之1第1項之規
    定，聲請終止與養父母李繼亨、李姚心間之收養關係等語。
二、按「養父母死亡後，養子女得聲請法院許可終止收養關係。
    」；「法院認終止收養顯失公平者，得不許可之」，民法第
    1080條之1第1項、第4項分別定有明文，此立法目的乃在保
    護子女利益，使子女在養父母死亡後，仍有聲請法院許可終
    止收養之機會。又「民法第1080條第2項、第1080條之1第1
    項所定聲請認可、許可終止收養事件，由養子女住所地之法
    院管轄」，非訟事件法第136條亦有明文。
三、查本件聲請人李秋助主張其前由收養人李繼亨、李姚心共同
    收養，惟其養父李繼亨於70年12月20日死亡、養母李姚心亦
    於81年02月29日死亡之事實，業據提出戶籍謄本為證，足信
    為真。復經聲請人到庭陳述略稱：「當初是為了結婚改姓，
    才辦理本件收養，女方父母認為我姓楊，姚姓與楊姓不婚配
    ，故才請李萬吉之父母親（即李繼亨、李姚心）收養我，讓
    我改姓李，只是形式上辦理收養收續，並未與養父母住在一
    起，而現與太太離婚，終止收養目的是為了認祖歸宗」等語
    ，另據關係人李萬吉（即聲請人養父母之子）到庭陳稱略以
    ：「當初聲請人結婚的對象姓姚是我的表妹，我舅舅說聲請
    人姓楊他不要，我舅舅說姓李的可以，所以聲請人就由李繼
    亨、李姚心收養，本件只有形式上收養，沒有實質收養的意
    思，聲請人亦未與養父母同住，養父母過世時沒有遺產，聲
    請人沒有繼承遺產」；又據關係人楊樹福（即聲請人生父母
    之子）到庭陳述亦稱：「本件為形式上收養，並非實質上收
    養，同意聲請人認祖歸宗，生父母過世後聲請人有與我們兄
    弟姊妹共同合辦祭祀」等語（均見本院99年11月19日訊問筆
    錄），足見收養人並未與聲請人共同生活，僅係徒具收養之
    名而無收養之實，且收養人尚有其他子女可延續其香火，此
    亦有聲請人提出之戶籍謄本在卷可稽。綜上所述，本件聲請
    人請求終止其與收養人李繼亨、李姚心間之收養關係，經核
    並無顯失公平之處，於法亦無不合，爰依前揭規定許可之。
四、依非訟事件法第21條第1項前段，爰裁定如主文。
五、如對本裁定抗告須於裁定送達後10日內向本院提出抗告狀，
    並繳納抗告裁判費新台幣1,000 元。
中    華    民    國    99    年    12    月    14    日
                    家事法庭司法事務官  黃珮娟
上列正本證明與原本無異。

司法院資訊處製作；財團法人民間司法改革基金會備份。
